最高法院刑事判決　　　　　　一○○年度台上字第三八七六號
上　訴　人　台灣高等法院台南分院檢察署檢察官　
被　　　告　鍾燕如
選任辯護人　江信賢律師
　　　　　　曾靖雯律師
　　　　　　蕭立俊律師
上列上訴人因被告違反毒品危害防制條例案件，不服台灣高等法
院台南分院中華民國九十八年十二月十日第二審判決（九十八年
度上訴字第九六二號，起訴案號：台灣台南地方法院檢察署九十
八年度偵字第一九七八號），提起上訴，本院判決如下：
    主  文
原判決撤銷，發回台灣高等法院台南分院。
    理  由
本件原判決維持第一審關於諭知被告鍾燕如無罪部分之判決，駁
回檢察官在第二審之上訴，固非無見。
惟查：(一)刑事訴訟法第二百六十四條第二項關於起訴書程式之規
定，旨在界定起訴及審判之範圍，並兼顧被告防禦權之行使，其
中屬於絕對必要記載事項之「犯罪事實」，係指犯罪構成要件之
具體事實。故所謂犯罪已經起訴，係指起訴書之犯罪事實欄，已
就特定犯罪構成要件之基本事實，具體記載，並足據以與其他犯
罪事實區分者，始克當之。如該起訴程式之欠缺可以補正者，應
依刑事訴訟法第二百七十三條第六項規定，先定期間命其補正，
否則依同法第三百零三條第一款規定應諭知不受理判決。又檢察
官就特定犯罪構成要件基本事實之某部分既已陳述一定之範圍，
縱尚未達特定之程度，亦不得任意更張改變，以維訴訟程序之安
定。此與起訴書所載犯罪事實已經特定，不致有所混淆，僅非構
成犯罪事實要素之記載不明確或有疑義，而無礙於犯罪同一性之
辨別者，在不妨礙被告防禦權之行使下，法院依刑事訴訟法第二
百七十三條第一項第一款規定，經由訊問或闡明之方式，使之明
確，並依證據調查之結果，本於職權認定之，自有不同。本件起
訴書犯罪事實欄記載被告、侯信和、邱裕等三人基於意圖營利
之犯意聯絡，自民國九十七年十月起共同販賣第二級毒品甲基安
非他命，其販毒之方式，係由侯信和出面向上游購入第二級毒品
甲基安非他命後，由購買者撥打侯信和之行動電話，確定購買之
價格及交易地點後，即由被告及侯信和在台南市安平區○○○街
四六０巷六０號或台南市東區納多利汽車旅館等處，以電子磅秤
秤重分裝後，復由侯信和本人或邱裕依侯信和之指示，將毒品
交付予購買毒品之人。而起訴書附表（下稱附表）所示之人即依
上開方式，向侯信和等人購買第二級毒品甲基安非他命多次，認
被告共同涉犯毒品危害防制條例第四條第二項之販賣第二級毒品
罪嫌等語。原判決理由謂本件檢察官起訴被告幫助販賣甲基安非
他命犯行：於九十七年十一月間，二次分裝第二級毒品甲基安非
他命後，由侯信和或邱裕將被告所分裝之毒品販賣予購買毒品
之人，而侯信和、邱裕如附表所載之各次販賣出售之犯行，並
不包含在內，已經第一審檢察官於準備程序及審判期日中確認等
情（見原判決第四頁倒數第五行至末行、第五頁第一至十一行）
。果爾，似認本件僅係起訴被告與侯信和於九十七年十一月間，
二度秤重分裝甲基安非他命後，再由侯信和、邱裕於附表所示
各次販賣出售犯行以外之某時、某地販賣予某購買毒品之人。然
被告與侯信和所分裝之甲基安非他命，究竟係於何時、何地以如
何之價格出售予何人，事實並不明確，而原判決理由又謂被告於
偵查時供承會依侯信和指示，轉告邱裕欲購買安非他命者之地
點、數量，或由被告交付安非他命予邱裕，讓邱裕前往約定
地點交付毒品，或由被告幫侯信和送毒品安非他命與購毒者，而
其購買毒品者有綽號「韓仔」、「阿林仔」等人，且依卷附侯信
和之門號0000000000號手機之九十八年一月六日通聯
譯文顯示，亦有疑似侯信和與邱裕販賣安非他命予「韓仔」之
通聯紀錄等語（見原判決第五頁第十六至二三行），似又認依卷
內證據，不無可能被告係幫侯信和或邱裕販賣甲基安非他命予
綽號「韓仔」、「阿林仔」，此是否第一審檢察官所陳述侯信和
、邱裕如附表所載之各次販賣毒品犯行以外之犯行，亦有疑義
，能否謂本件起訴之範圍已具體記載，並足據以與其他犯罪事實
區分，此攸關起訴特定犯罪構成要件基本事實之範圍，依上開說
明，非無再予研求之餘地。(二)本件原判決理由固敘明檢察官並未
具體指明被告於九十七年十一月間分裝之第二級毒品甲基安非他
命，經侯信和或邱裕於何時、何地出售予何人，換言之，即被
告所幫助之正犯事實並不存在，依幫助犯從屬性原則，即難論以
被告為侯信和、邱裕販賣安非他命之幫助犯等語（見原判決第
五頁第十一至十五行），似認被告係幫助販賣毒品。然依卷內被
告與侯信和或邱裕等人間之通訊監察譯文，提及你甲（和）「
燕如」拿一千去安平那裏、你甲（和）「燕如」拿二張、（燕如
）你拿一張過去，「韓仔」在那裏，你（仔）拿一包一千給「
韓仔」等語（見九十八年度偵字第一九七八號偵查卷第九二至九
五頁），被告於偵查中亦供稱：（妳是否曾幫侯信和送安非他命
給要買的人）我記得去年有一次，因為侯信和沒有接電話，我幫
他接電話，有一位綽號「阿林仔」要買一千元的安非他命，我幫
侯信和答應後，約在台南市○○路及西門路口，我就幫侯信和送
安非他命給對方。（0000000000號電話九十八年一月
十六日十一時五十八分電話譯文，見上開偵查卷第九四頁）該次
有人打侯信和的電話要買安非他命，我幫忙接聽後，我再打電話
給邱裕，要他自我電腦桌內拿一包一千元的安非他命送過去台
南市○○路消防隊旁的全家便利超商給綽號「韓仔」之人。我是
九十七年四、五月間搬回健康三街與侯信和在一起之後，我才知
道他有在販賣安非他命云云（見上開偵查卷第一一四、一一五頁
），如果無訛，被告於九十七年四、五月間起似已知侯信和、邱
裕當時在販賣甲基安非他命，並曾參與保管、藏放甲基安非他
命及接洽販賣毒品事宜，被告究係共同或幫助侯信和、邱裕販
賣甲基安非他命，尚有疑義，原判決未進一步釐清，亦有未洽。
以上，或為上訴意指所指摘，或為本院得依職權調查之事項，應
認原判決有撤銷發回之原因。
據上論結，應依刑事訴訟法第三百九十七條、第四百零一條，判
決如主文。
中    華    民    國  一○○  年    七    月   十四   日
                      最高法院刑事第九庭
                          審判長法官  黃  一  鑫  
                                法官  張  春  福  
                                法官  林  勤  純  
                                法官  陳  國  文  
                                法官  宋  明  中  
本件正本證明與原本無異
                                      書  記  官  
中    華    民    國  一○○  年    七    月   二十   日
                                                      K